【裁判字號】    90,台上,4906
【裁判日期】    900809
【裁判案由】    違反稅捐稽徵法
【裁判全文】
最高法院刑事判決                                九十年度台上字第四九○六號
    上  訴  人  甲○○
右上訴人因違反稅捐稽徵法案件，不服台灣高等法院中華民國八十八年五月二十日第
二審判決（八十八年度上訴字第一三一八號，起訴案號：台灣板橋地方法院檢察署八
十六年度偵字第一一二一○號），提起上訴，本院判決如左：
    主  文
上訴駁回。
    理  由
按刑事訴訟法第三百七十七條規定，上訴於第三審法院，非以判決違背法令為理由，
不得為之。是提起第三審上訴，應以原判決違背法令為理由，係屬法定要件。如果上
訴理由狀並未依據卷內訴訟資料，具體指摘原判決不適用何種法則或如何適用不當，
或所指摘原判決違法情事，顯與法律規定得為第三審上訴理由之違法情形，不相適合
時，均應認其上訴為違背法律上之程式，予以駁回。本件原判決依憑上訴人甲○○之
自白，告訴人蔡滿玉之指述，卷附之扣繳憑單、營利事業所得稅結算申報書、損益計
算表、資產負債表、所得稅規定列支限額項目計算表、營利事業所得稅結算申報核算
通知書各二紙及財政部臺灣省北區國稅局函等證據，認定上訴人為子良實業有限公司
（下稱子良公司）之經理，為公司法所定之公司負責人，而有虛列告訴人於民國八十
四及八十五年度於該公司各領取薪資新台幣（下同）十萬元，而為該公司逃漏該二年
度之營利事業所得稅各二萬五千元，上訴人所為係犯稅捐稽徵法第四十七條第一款、
第四十一條之公司負責人，為納稅義務人以不正當方法逃漏稅捐罪。其依此受罰乃「
代罰」之性質，其先後二次為公司逃漏稅捐，自應成立二罪，併合處罰之。此部分與
其另犯之偽造文書行為間，無方法、結果之牽連關係可言，非前確定判決效力所及。
至公訴及移送併辦意旨另以：上訴人明知蔡滿玉未在子良公司，另王作裕、王胡秀琴
未在上訴人為負責人之巧偉實業有限公司（下稱巧偉公司）服務，竟偽刻三人印章，
在薪資表上虛列三人各在上開公司領取薪資後，持以申報子良公司之八十四及八十五
年度，巧偉公司八十五年度之營利事業所得稅，因認上訴人另涉有連續犯刑法第二百
十七條第一項、第二百十六條﹑第二百十五條之行使偽造文書之罪嫌。查上訴人為替
子良公司、僑緯實業有限公司及揚鑫實業有限公司逃漏八十四年度營利事業所得稅，
於八十五年三月間分別以上開方式偽造蔡滿玉、王作裕、王胡秀琴等人各領取薪資，
以申報行使偽造文書及填製不實會計憑證犯行，業經一審以八十六年度訴字第一八三
九號違反稅捐稽徵法案以行使偽造私文書罪判處有期徒刑三月確定，上開公訴及併辦
所指之各接續行使偽造文書及填製不實會計憑證犯行，與前開確定判決所訴犯行皆在
前案查獲前密接為之，所犯為與前案相同構成要件之罪名，顯係基於概括犯意，而有
連續犯關係，上開公訴及併辦所指有部分為重覆起訴，但均在前案宣示判決前所為，
即為該確定判決效力所及，依法應為免訴之判決。因認第一審將起訴之逃漏二年度稅
捐部分，認成立二罪，各宣告有期徒刑三月，定應執行刑為有期徒刑五月，就起訴及
併辦偽造文書部分，另諭知免訴，核無違誤，乃予維持，並駁回上訴人在第二審之上
訴；其採證認事，從形式上觀察，並無違背法令之情形。本件上訴人上訴意旨略稱：
稅捐稽徵法第四十七條第一款規定之公司負責人，係指登記名義之負責人，其非子良
公司登記之負責人，原判決適用法則顯然不當。又原判決既認第四十七條第一款係規
定公司負責人與同法第四十一條規定之納稅義務人有間，竟引該二條為判決依據，亦
屬理由矛盾。又參照最高法院七十年至七十四年間諸多判決及決議，均認偽造文書等
與逃漏稅捐間有牽連關係，原判決認無牽連關係，而分別論罪，而未全部為免訴之判
決，適用法則顯然錯誤。惟查：稅捐稽徵法第四十七條第一款係規定，該法關於納稅
義務人、扣繳義務人及代徵人應處徒刑之規定，於公司法規定之公司負責人適用之，
係規定轉嫁代罰之主體（本院七十五年度台上字第六一八三號判例參照），而同法第
四十一條係以納稅義務人為犯罪主體，原判決認二者主體不同，而上訴人既係為子良
公司逃漏稅捐，其係該公司之經理，原判決認有上開第一款之適用，因而依該二條規
定予以論處上訴人逃漏稅捐罪刑，自無不合。而稅捐稽徵法第四十七條第一款因係轉
嫁代罰性質，公司負責人既非逃漏稅捐之納稅義務人，其僅係代罰而已，公司以不正
當方法逃漏稅捐，縱由該公司負責人或其他有權代表公司之自然人代表公司為之，究
非屬於公司負責人本身之犯罪行為，自與該公司負責人之其他犯罪行為間，無方法結
果之牽連關係可言，此為本院七十九年度第九次刑庭會議決議後所持之見解，原判決
認起訴所指逃漏稅捐部分與偽造文書等部分無牽連關係，並無違誤。上訴意旨，徒執
己見，漫指原判決有理由矛盾，不足據以辨認原判決已具備違背法令之形式，其上訴
違背法律上之程式，應予駁回。
據上論結，應依刑事訴訟法第三百九十五條前段，判決如主文。
中      華      民      國     九十     年      八      月      九      日
                              最高法院刑事第二庭
                                  審判長法官  莊  來  成
                                        法官  謝  俊  雄
                                        法官  蘇  振  堂
                                        法官  吳  昆  仁
                                        法官  陳  世  雄
      右正本證明與原本無異
                                              書  記  官
中      華      民      國     九十     年      八      月     十七     日


司法院資訊處製作；財團法人民間司法改革基金會備份。
